臺灣高等法院刑事裁定
110年度毒抗字第141號
抗  告  人  
即  被  告  周進宗





上列抗告人即被告因違反毒品危害防制條例案件，不服臺灣基隆
地方法院110年度毒聲字第4號中華民國110年1月6日裁定（聲請
案號：臺灣基隆地方檢察署109年度聲觀字第232號、109年度毒
偵字第1389號），提起抗告，本院裁定如下：
    主  文
抗告駁回。
    理  由
一、原裁定意旨略以：抗告人即被告周進宗（下稱被告）基於施
    用第二級毒品甲基安非他命之犯意，於民國109年9月17日下
    午5時許，在基隆市○○區○○路000巷00號3樓居處，以將甲基
    安非他命置入玻璃球吸食器內後加熱燒烤，吸食其所產生煙
    霧之方式，施用甲基安非他命1次之事實，有被告尿液經送
    檢驗後呈安非他命及甲基安非他命陽性反應之台灣檢驗科技
    股份有限公司濫用藥物檢驗報告等存卷可稽，是被告有施用
    第二級毒品之犯行，且被告係於最近一次觀察、勒戒執行完
    畢釋放後之3年後，再犯本案施用第二級毒品罪，爰裁定被
    告應送勒戒處所觀察、勒戒，其期間不得逾2月等語。
二、抗告意旨略以：被告因官司纏身，才施用毒品紓解壓力，請
    求給予戒癮治療之機會云云。　
三、按毒品危害防制條例（下稱毒品條例）業於109年1月15日修
    正公布、同年7月15日施行，其中同條例第20條將第3項有關
    觀察、勒戒或強制戒治執行完畢釋放後得適用前2項規定之
    期間，由「5年後」再犯第10條之罪修正為「3年後」再犯。
    經查，上開被告施用第二級毒品甲基安非他命之事實，業經
    被告於偵訊時坦承不諱，復經警於查獲後將被告尿液送驗，
    呈安非他命類（安非他命、甲基安非他命）陽性反應，有台
    灣檢驗科技股份有限公司濫用藥物檢驗報告、基隆市警察局
    第二分局東光派出所偵辦毒品案件尿液檢體對照表在卷可參
    ，應堪信實。又被告前因施用毒品案件，經臺灣板橋地方法
    院（現更名為臺灣新北地方法院）以100年度毒聲字第840號
    裁定送觀察、勒戒，認無繼續施用毒品之傾向，於101年1月
    18日執行完畢釋放出所，其後未再受觀察、勒戒或強制戒治
    之執行，有本院被告前案紀錄表附卷可考，是原審認定被告
    有施用第二級毒品之犯行，且被告係於最近一次觀察、勒戒
    執行完畢釋放後之3年後，再犯本案施用第二級毒品罪，爰
    裁定應送勒戒處所觀察、勒戒，核其認事、用法於法並無不
    合。
四、抗告意旨固請求給予戒癮治療之機會云云。惟查：
　㈠按毒品條例所規定之觀察、勒戒處分，其立法意旨在幫助施
    用毒品者戒除毒癮，該處分之性質非為懲戒行為人，而係為
    消滅行為人再次施用毒品之危險性，目的在戒除行為人施用
    毒品之身癮及心癮；觀察、勒戒係導入一療程觀念，針對行
    為人將來之危險所為預防、矯治措施之保安處分，以達教化
    與治療之目的，可謂刑罰之補充制度，從而毒品條例本身所
    規定之觀察、勒戒及強制戒治等保安處分，雖兼具剝奪自由
    權利之性質，卻有刑罰不可替代之教化治療作用。是同條例
    規定之觀察、勒戒處分及附命完成戒癮治療之緩起訴處分（
    下稱附命緩起訴），何者對於施用毒品者較為有利，端在何
    種程序可以幫助其戒除施用毒品之行為，尚非可由法院逕行
    認定附命緩起訴對施用毒品者係較有利，如從治療效果之觀
    點而論，亦難謂附命緩起訴必然較觀察、勒戒有利於行為人
    。
　㈡再檢察官適用刑事訴訟法第253條之1第1項及第253條之2對被
    告為緩起訴處分時，應「參酌刑法第57條所列事項及公共利
    益之維護」，並「認以緩起訴為適當」者，始得為之，可認
    檢察官應以向法院聲請觀察、勒戒為原則，於例外符合上揭
    緩起訴處分之要件時，始得另為附命緩起訴。檢察官是否適
    用前開規定對被告為緩起訴處分，自得本於前開規定之立法
    目的，妥為斟酌、裁量，始予決定。而其裁量之結果，如認
    適於對被告為緩起訴處分者，固須於緩起訴處分中說明其判
    斷之依據，惟其如認應向法院聲請觀察、勒戒者，此時因係
    適用原則而非例外，自無需贅予交代不適於為緩起訴處分之
    理由。是法院原則上應尊重檢察官職權之行使，僅為有限之
    低密度審查，除檢察官之判斷有違背法令、事實認定有誤或
    其裁量有重大明顯瑕疵外，尚不得任意指為違法。準此，檢
    察官對「初犯」或「3年後再犯」施用毒品罪之行為人，究
    應採行附命緩起訴，抑或向法院聲請觀察、勒戒之處遇措施
    ，要屬檢察官之裁量權，倘檢察官係聲請法院裁定觀察、勒
    戒，法院就其聲請，除檢察官有違法或濫用其裁量權之情事
    外，僅得依法裁定被告送勒戒處所觀察、勒戒，以查其是否
    有施用毒品傾向，尚無自行以附命緩起訴等其他方式替代之
    權。
五、綜上所述，原審依檢察官之聲請，裁定被告應送勒戒處所觀
    察、勒戒，核其認事、用法並無違誤，被告徒執前詞提起抗
    告，核無理由，應予駁回。
據上論斷，應依刑事訴訟法第412條，裁定如主文。
中　　華　　民　　國　　110 　年　　2 　　月　　3 　　日
                  刑事第四庭    審判長法  官  陳筱珮
                                      法  官  陳玉雲
                                      法  官  吳元曜
以上正本證明與原本無異。
不得再抗告。
                                      書記官  黃亮潔
中　　華　　民　　國　　110 　年　　2 　　月　　3 　　日